臺灣臺中地方法院刑事判決　　　　　　 100年度易字第2658號
公　訴　人　臺灣臺中地方法院檢察署檢察官
被　　　告　楊士賢
上列被告因違反毒品危害防制條例案件，經檢察官提起公訴（10
0 年度毒偵字第2289號），茲本院判決如下：
    主  文
楊士賢施用第二級毒品，累犯，處有期徒刑陸月，如易科罰金，
以新臺幣壹仟元折算壹日。
    犯罪事實
一、楊士賢曾於民國95年間因毀棄損害案件，經本院以95年度易
    字第3109號刑事判決判處有期徒刑3 月確定，並依中華民國
    96年罪犯減刑條例聲請本院以96年度聲減字第7366號裁定減
    刑為有期徒刑1 月又15日確定後，於97年1 月30日因減刑而
    赦免。復於96年間因持有第1 級毒品、施用第2 級毒品案件
    ，經本院以96年度訴字第4097號刑事判決各判處有期徒刑7
    月、6 月，應執行有期徒刑1 年，經上訴由臺灣高等法院臺
    中分院以97年度上易字第509 號刑事判決駁回上訴確定；又
    於97年間因違反藥事法、持有第2 級毒品案件，經本院以97
    年度訴字第5007號刑事判決各判處有期徒刑1 年2 月、1 年
    2 月，應執行有期徒刑2 年2 月確定；另於98年間因施用第
    2 級毒品案件，經本院以98年度易字第120 號刑事判決判處
    有期徒刑7 月確定，上揭5 罪，經聲請本院以98年度聲字第
    2460號裁定應執行有期徒刑3 年5 月確定後，經移送接續執
    行，於99年12月13日因縮短刑期假釋出監並付保護管束，並
    於100 年5 月6 日保護管束期滿視為執行完畢。其前於96年
    間因施用毒品案件，經本院以96年度毒聲字第729 號裁定送
    勒戒處所觀察、勒戒後，認無繼續施用毒品之傾向，於96年
    8 月17日觀察、勒戒執行完畢釋放，且經臺灣臺中地方法院
    檢察署檢察官以96年度毒偵字第3383號為不起訴處分確定。
    詎其不知悔改，明知甲基安非他命業經公告為毒品危害防制
    條例第2 條第2 項所列管之第2 級毒品，不得非法持有、施
    用，且於96年8 月17日觀察、勒戒執行完畢釋放後5 年內，
    復基於施用第2 級毒品甲基安非他命之犯意，於100 年6 月
    14日上午11時許，在其曾位於臺中市○○路○段6 號11之6
    之居處內，將微量即約0.1 公克之甲基安非他命置於玻璃球
    吸食器內，利用玻璃球吸食器隔熱燒烤吸食煙霧之方式，施
    用第2 級毒品甲基安非他命1 次，並於施用後將玻璃球吸食
    器予以丟棄。嗣經警方於100 年6 月14日下午6 時25分，因
    另案詐欺案件，持臺灣彰化地方法院檢察署檢察官簽發之拘
    票，至其位於上揭居處拘提而查獲，並經其同意於同日晚上
    7 時35分採尿送驗後，始知上情。
二、案經彰化縣警察局和美分局報請臺灣臺中地方法院檢察署檢
    察官偵查起訴。
    理  由
一、以下本案所引用被告以外之人於審判外之言詞或書面陳述，
    而不符合刑事訴訟法第159 條之1 至第159 條之4 之規定者
    ，均經本院於審理時當庭直接提示而為合法之調查，檢察官
    及被告均同意作為證據，本院審酌前開證據作成或取得之狀
    況，均無非法或不當取證之情事，亦無顯不可信之情況，故
    認為適當而均得作為證據。是前開證據，依刑事訴訟法第15
    9 條之5 之規定，均具有證據能力，先予敘明。
二、訊據被告對其於上揭時、地施用第2 級毒品甲基安非他命1
    次之事實，於本院審理時（參見本院100 年10月6 日審判筆
    錄）坦承不諱。另查：
  (一)被告同意於100 年6 月14日晚上7 時35分，經警方採集其尿
    液送驗結果，呈甲基安非他命陽性反應，此有詮昕科技股份
    有限公司100 年6 月22日報告編號00000000號濫用藥物尿液
    檢驗報告及委託鑑驗尿液代號與真實姓名對照表各1 份（參
    見警卷第3 、5 頁）附卷可參，足見被告確有施用第2 級毒
    品甲基安非他命之事實，應可認定。
  (二)按「安非他命」係屬毒品危害防制條例第2 條第2 項第2 款
    所列之第2 級毒品，「甲基安非他命」則屬同條項款附表（
    即其附表2 編號89）所載之相類製品，依行政院衛生署管制
    藥品管理局之相關函釋，二者雖多為硫酸鹽或鹽酸鹽，可溶
    於水，為白色、略帶苦味之結晶，但使用劑量及致死劑量，
    仍屬有別，且目前國內發現者似都為甲基安非他命之鹽酸鹽
    ，可見安非他命與甲基安非他命，係毒性有差別之第2 級毒
    品（最高法院98年度臺上字第3200號判決要旨參照）。又按
    純甲基安非他命之游離基為無色或淡黃色之油狀物，具輕微
    腥味、胺臭，而實際上甲基安非他命多以鹽酸鹽或硫酸鹽存
    在，形成白色、微帶苦味之結晶性粉末或似冰糖之片狀結晶
    ，該結晶極易溶於水或酒精，目前國內發現的均為甲基安非
    他命之鹽酸鹽，可以口服、鼻吸、煙吸或注射等方式施用等
    語，亦經行政院衛生署管制藥品管理局93年2 月9 日管宣字
    第0930001092號函載明明確。另毒品施用後於尿液、血液中
    可檢出之最大時限，與施用劑量、施用頻率、施用方式、施
    用者飲水量之多寡、個人體質、檢體收集時間點及所用檢測
    方法之靈敏度等因素有關，因個案而異，一般於尿液中可檢
    出之最大時限，古柯鹼為施用後1 至4 天、海洛因為2 至4
    天、嗎啡為2 至4 天、大麻為1 至10天、安非他命為1 至4
    天、甲基安非他命為1 至5 天、MDMA為1 至4 天、MDA 為1
    至4 天、Ketamine為2 至4 天等語，業經行政院衛生署管制
    藥品管理局92年7 月23日管檢字第0920005609號函載明明確
    。是依上開說明，佐以被告前揭尿液檢驗報告，被告自白於
    前揭時間，有施用第2 級毒品甲基安非他命1 次等語，核與
    前揭事證相符，應堪採信。
  (三)另犯毒品危害防制條例第10條施用第2 級毒品之罪者，檢察
    官應先將被告送勒戒處所觀察、勒戒，經觀察、勒戒後，認
    無繼續施用毒品傾向者，應由檢察官為不起訴之處分，且經
    觀察、勒戒執行完畢釋放後，5 年內再犯第10條之罪，檢察
    官應依一般刑事訴訟程序予以起訴論罪科刑，此觀諸毒品危
    害防制條例第20條第1 項、第2 項、第23條第2 項規定自明
    。經查，被告前於96年間因施用毒品案件，經本院以96年度
    毒聲字第729 號裁定送勒戒處所觀察、勒戒後，認無繼續施
    用毒品之傾向，於96年8 月17日觀察、勒戒執行完畢釋放，
    且經臺灣臺中地方法院檢察署檢察官以96年度毒偵字第3383
    號為不起訴處分確定等情之事實，此有臺灣高等法院被告前
    案紀錄表、臺灣臺中地方法院檢察署刑案資料查註紀錄表各
    1 紙附卷可參。被告前既曾因施用毒品案件，經觀察、勒戒
    後，復因施用毒品，其於前開觀察、勒戒執行完畢釋放後5
    年內，再犯本案施用毒品罪，依毒品危害防制條例第23條第
    2 項之規定，屬應依法論罪科刑之行為，依前開說明，本案
    被告上開所為，係於96年8 月17日觀察、勒戒執行完畢釋放
    後5 年內，再犯毒品危害防制條例第10條第2 項施用第2 級
    毒品罪，本案事證明確，被告上開施用第2 級毒品甲基安非
    他命犯行，應堪認定。
三、按甲基安非他命為毒品危害防制條例第2 條第2 項第2 款所
    明定之第2 級毒品。核被告所為，係犯同條例第10條第2 項
    之施用第2 級毒品罪。被告持有第2 級毒品進而施用，持有
    之低度行為為施用之高度行為所吸收，不另論持有毒品之罪
    。又依赦免法第1條 明文，減刑係屬赦免之一種寬典，是被
    告之刑期因減刑條例實施而赦免，則其究否構成累犯，應自
    該赦免之翌日起算至本件犯罪行為時，是否在5 年以內為斷
    ，並非按執行完畢之日期起算（最高法院84年度臺非字第94
    號判決要旨參照）。經查，被告曾於95年間因毀棄損害案件
    ，經本院以95年度易字第3109號刑事判決判處有期徒刑3 月
    確定，並依中華民國96年罪犯減刑條例聲請本院以96年度聲
    減字第7366號裁定減刑為有期徒刑1 月又15日確定後，於97
    年1 月30日因減刑而赦免。復於96年間因持有第1 級毒品、
    施用第2 級毒品案件，經本院以96年度訴字第4097號刑事判
    決各判處有期徒刑7 月、6 月，應執行有期徒刑1 年，經上
    訴由臺灣高等法院臺中分院以97年度上易字第509 號刑事判
    決駁回上訴確定；又於97年間因違反藥事法、持有第2 級毒
    品案件，經本院以97年度訴字第5007號刑事判決各判處有期
    徒刑1 年2 月、1 年2 月，應執行有期徒刑2 年2 月確定；
    另於98年間因施用第2 級毒品案件，經本院以98年度易字第
    120 號刑事判決判處有期徒刑7 月確定，上揭5 罪，經聲請
    本院以98年度聲字第2460號裁定應執行有期徒刑3 年5 月確
    定後，經移送接續執行，於99年12月13日因縮短刑期假釋出
    監並付保護管束，並於100 年5 月6 日保護管束期滿視為執
    行完畢等情，此有臺灣高等法院被告前案紀錄表、臺灣臺中
    地方法院檢察署刑案資料查註紀錄表各1 份存卷可考，其受
    徒刑之執行完畢後或受徒刑一部之執行而赦免後，於5 年內
    故意再犯本案有期徒刑以上之罪，應依刑法第47條第1 項之
    規定，論以累犯，並加重其刑。爰審酌被告前因施用毒品案
    件經觀察、勒戒執行完畢釋放後，仍未能徹底戒絕毒品，復
    犯本案施用毒品罪，顯見其無戒毒悔改之意，惟念其施用毒
    品乃自戕一己之身體健康，尚未對他人造成危害，且犯後已
    坦承犯行，態度尚可等一切情狀，量處如主文所示之刑，並
    諭知易科罰金之折算標準。至被告所有且供施用第2 級甲基
    安非他命所用之玻璃球吸食器1個 ，業據被告於本院審理中
    陳稱業經於施用完畢後丟棄，衡情當已滅失，為免執行困難
    ，爰不另為宣告沒收，併此敘明。
據上論斷，應依刑事訴訟法第299 條第1 項前段，毒品危害防制
條例第10條第2 項，刑法第11條前段、第47條第1 項、第41條第
1 項前段，判決如主文。
本案經檢察官王淑月到庭執行職務。
中    華    民    國   100    年    10    月    20    日
                  刑事第二庭    法  官  唐中興
以上證明與原本無異。
如不服本判決，應於判決送達後10日內，向本院提出上訴狀。
中    華    民    國   100    年    10    月    20    日
                                書記官  簡雅文
【附錄本案判決論罪科刑法條全文】
毒品危害防制條例第10條
施用第1 級毒品者，處6 月以上5 年以下有期徒刑。
施用第2 級毒品者，處3 年以下有期徒刑。